【裁判字號】    98,抗,191
【裁判日期】    980330
【裁判案由】    毒品危害防制條例
【裁判全文】
臺灣高等法院刑事裁定                   98年度抗字第191號
抗  告  人
即  被  告  甲○○  50歲民.
上列被告因違反毒品危害防制條例案件，不服臺灣桃園地方法院
中華民國98年2月10日97年度審訴字第3123號所為裁定，提起抗
告，本院裁定如下：
    主  文
抗告駁回。
    理  由
一、原裁定意旨略以：抗告人即被告甲○○於原審審理中自白犯
    行，經檢察官與被告就被告願受科刑之範圍於審判外進行協
    商，經當事人雙方合意且被告認罪後，由檢察官聲請原審改
    依協商程序而為判決，並陳明：同意檢察官所述內容，我願
    意接受有期徒刑八月之刑度等語，而原審復就所協商合意向
    被告確定係出於自由意志（均見原審97年12月10日準備程序
    筆錄），故原審協商程序並無何違誤之處。又本件被告、檢
    察官並未撤銷協商合意或撤回協商之聲請，被告協商之意思
    亦係出於其自由意志，另被告亦無其他較重之裁判上一罪之
    犯罪事實，或法院認應諭知免刑或免訴、不受理之情，被告
    所犯之罪亦為刑事訴訟法第455條之2第1項所定得以聲請協
    商判決者，協商判決判處被告之刑度亦係於協商合意範圍內
    為之等情，均有本院協商程序筆錄在卷可憑。被告上訴意旨
    略謂其係自96年7月24日出監起至97年9月9日施用毒品，該
    數次施用毒品行為並無時間之間斷，應屬一行為之接續，符
    合「接續犯」之定義，應就全體包括地評價為一罪，且施用
    毒品屬個人自殘行為，並無被害人云云，並未敘明何以符合
    同法第455條之10第1項但書所列得為上訴之法定要件，故其
    上訴自屬違背法律上之程式，應予裁定駁回。
二、抗告意旨略以：(一)被告施用毒品方式，係將海洛因及安非他
    命同置於玻璃球內，以打火機點火燃燒後施用，應屬一行為
    ，而為一罪，被告於原審審理時即已向法官陳明，惟法官諭
    知被告此罪責雖為一罪，但倘不與檢察官依起訴意旨達成協
    商，將科以比本協商判決更重之刑度，被告才不得已與檢察
    官進行協商；至判決書所載被告施用毒品方式，係法官為促
    使被告與檢察官達成協商所提示，並非實際犯罪事實，協商
    判決既將被告1罪行為以2罪論處，顯有刑事訴訟法第455條
    之4第1項第2款情事。(二)被告係自96年7月24日於新竹監獄出
    監即開始施用毒品，接續施用至97年4月24日為警查獲，交
    保後，基於毒癮驅使下，又接續施用至同年9月9日為警查獲
    始受羈押。被告施用毒品之行為，乃屬個人自殘行為，並無
    侵害他人法益，危害社會甚低，屬於同一犯意及同性質之行
    為，且施用毒品均會成癮而持續施用，殊難與其他罪責之行
    為相比擬。況初犯毒品危害防制條例第10條規定者，於未入
    勒戒所前又為警查獲數次相同行為，僅對其實施一次觀察勒
    戒，是施用毒品行為，應以毒癮是否戒斷來視其行為有無間
    斷較為恰當。否則勒戒、戒治過後者犯相同行為數次，卻須
    分論併罰，認事用法顯有矛盾。本案協商係符合接續犯案件
    ，顯有刑事訴訟法第455條之4第1項第7款之違誤，為此提起
    抗告云云。
三、按協商判決除有刑事訴訟法第455條之4第1項第1款於協商程
    序終結前，被告撤銷協商合意或檢察官撤回協商聲請者。第
    2款被告協商之意思非出於自由意志者。第4款被告所犯之罪
    非第455條之2備第1項所定得以聲請協商判決者。第6款被告
    有其他較重之裁判上一罪之犯罪事實者。第7款法院認應諭
    知免刑或免訴、不受理者情形之一，或違反同條第二項法院
    應於協商合意範圍內為判決。法院為協商判決所科之刑，以
    宣告緩刑、二年以下有期徒刑、拘役或罰金為限之規定者外
    ，不得上訴；又原審法院認為上訴為法律上不應准許者，應
    以裁定駁回之，刑事訴訟法第455條之10第1項及第362條前
    段分別定有明文。
四、經查：
  (一)被告於原審準備程序中當庭承認檢察官起訴之犯罪事實，檢
    察官聲請進行協商程序，經原審諭知公設辯護人協助而與檢
    察官進行量刑協商後，被告對於檢察官主張被告施用第一級
    毒品量處有期徒刑7月、施用第二級毒品量處有期徒刑3月，
    應執行有期徒刑8月，當庭表示同意，始嗣經原審裁定行簡
    式審判並進行協商程序，兩造亦達成協商合意，並經原審於
    97年12月26日依雙方合意之刑度宣示判決，此有原審97年12
    月10日準備程序筆錄及97年12月26日宣示判決筆錄各1件在
    卷可稽（見原審卷第26頁至第29頁、第35頁至第36頁）。是
    原審法院於協商後判決所科之刑即為兩造協商之刑度，亦符
    合刑事訴訟法第455條之4第2款所謂「法院為協商判決所科
    之刑，以宣告緩刑、二年以下有期徒刑、拘役或罰金為限。
    」之規定。而被告固有於原審準備程序中辯稱伊是將第一級
    毒品海洛因、第二級毒品安非他命放在香菸內一起施用云云
    （見原審卷第26頁），然嗣後被告亦於同次準備程序中坦承
    ：「海洛因是抽菸，二級是用玻璃球」等語在卷（見原審卷
    第27頁），且原審亦當庭告知被告協商程序之法律效果及權
    利事項，並經被告明確表示該協商合意係出於自由意志（見
    原審卷第28頁），況原審於被告與檢察官進行上開協商前，
    亦指定公設辯護人協助被告進行協商，已如前述，顯已充分
    保護被告之權益，被告以其接受量刑協商非出於自由意志為
    由提起抗告，自屬無據。
  (二)又依刑法第56條修正理由之說明，謂「對繼續犯同一罪名之
    罪者，均適用連續犯之規定論處，不無鼓勵犯罪之嫌，亦使
    國家刑罰權之行使發生不合理之現象」、「基於連續犯原為
    數罪之本質及刑罰公平原則之考量，爰刪除有關連續犯之規
    定」等語，即係將本應各自獨立評價之數罪，回歸本來就應
    賦予複數法律效果之原貌。又行為人於一段時日內反覆多次
    施用第一級毒品海洛因或第二級毒品安非他命之行為，有謂
    應屬集合犯或接續犯而論以一罪云云。但集合犯係指立法者
    所制定之犯罪構成要件中，本即預定有數個同種類行為而反
    覆實行之犯罪而言。故是否集合犯之判斷，客觀上，自應斟
    酌法律規範之本來意涵、實現該犯罪目的之必要手段、社會
    生活經驗中該犯罪必然反覆實行之常態及社會通念等；主觀
    上，則視其反覆實施之行為是否出於行為人之一個犯意，並
    秉持刑罰公平原則，加以判斷之。稽以行為人施用毒品之原
    因，不一而足，其多次施用毒品之行為，未必皆出於行為人
    之一個犯意決定；且觀諸毒品危害防制條例第10條第1項、
    第2項施用毒品罪之構成要件文義衡之，實無從認定立法者
    本即預定該犯罪之本質，必有數個同種類行為而反覆實行之
    集合犯行，故上開施用毒品罪，應非集合犯之罪。又行為人
    各次施用毒品之行為，均係為滿足各該次之毒癮，於滿足毒
    癮後，該次行為即已完成；是各次均為各自獨立之行為，各
    具獨立性，其前後次施用毒品行為間，自無密切不可分之關
    係，各自獨立構成同一施用毒品罪責，顯然不合接續犯之構
    成要件（最高法院96年第9次刑事庭會議決議參照）。又被
    告若有其他施用毒品之案件，涉犯毒品危害防制條例第10條
    之罪者，亦非屬集合犯或接續犯，是被告各次施用毒品行為
    均各自獨立，應分別論罪，與本件協商判決部分無實質上一
    罪或裁判上一罪之關係，是本件並無應諭知免刑或免訴、不
    受理之情形，被告抗告意旨辯稱伊施用毒品犯行係屬接續犯
    ，本件有刑事訴訟法第455條之4第1項第7款之事由云云，自
    不足取。原裁定以被告上訴意旨不足以認定符合刑事訴訟法
    第455條之10第1項但書規定，予以裁定駁回，尚無違誤。
  (三)此外，復查無刑事訴訟法第455條之10第1項但書所列協商判
    決得為上訴之法定要件（即有同法第455條之4第1項第1款、
    第2款、第4款、第6款、第7款之情形者），揆諸首揭說明，
    本件即屬不得上訴之案件，被告上訴自屬法律上不應准許者
    ，原裁定以此駁回被告之上訴，核無違誤。是被告提起本件
    抗告，自無理由，應予駁回。
五、據上論斷，應依刑事訴訟法第412條裁定如主文。
中    華    民    國    98    年    3    月     30    日
                  刑事第二十二庭審判長法  官  何菁莪
                                      法  官  江振義
                                      法  官  李麗珠
以上正本證明與原本無異。
如不服本裁定，應於收受送達後五日內向本院提出抗告狀。
                                      書記官  陳禹任
中    華    民    國    98    年    3    月     31    日


司法院資訊處製作；財團法人民間司法改革基金會備份。
